【裁判字號】    89,易,2985
【裁判日期】    901227
【裁判案由】    詐欺
【裁判全文】
臺灣高雄地方法院刑事判決                        八十九年度易字第二九八五號
    公  訴  人  臺灣高雄地方法院檢察署檢察官
    被      告  丙○○
                （即施添發）
    選任辯護人  莊孝襄
右列被告因詐欺案件，經檢察官提起公訴（民國八十八年度偵續字第四０五號），本
院判決如左：
    主  文
丙○○意圖為自己不法之所有，以詐術使人將本人之物交付，處有期徒刑肆月，如易
科罰金，以參佰元折算壹日。。
    事  實
一、丙○○（原名施添發）係設在高雄市○鎮區○○路一四五之一號弘挺窯業磁磚公
    司之負責人，明知其經濟已陷於困境，無償債能力，且其已無營業，沒有進貨之
    事，竟意圖為自己不法之所有，於民國八十四年三月間，向壬○○佯稱其因訂貨
    須付定金新台幣（下同）七十五萬元，向壬○○借款七十五萬元，並佯稱一、二
    天即可清償等語，致壬○○不疑有他，因此陷於錯誤，而向其姊葉素真調取二十
    五萬元，連同自有資金湊足七十五萬元後，如數交付丙○○；詎得手後，丙○○
    立即趁夜間搬遷，避不償債，壬○○遍尋不找始知受騙。
二、案經壬○○訴請臺灣高雄地方法院檢察署檢察官偵查起訴。
    理  由
一、訊據被告丙○○矢口否認有何詐欺犯行，辯稱伊並沒有向壬○○借款，系爭款項
    ，係伊向壬○○之姐辛○○簽賭六合彩輸錢之賭金云云。惟查（一）右開犯罪事
    實，業據告訴人壬○○指述甚詳，並經證人辛○○到庭證稱：沒有主持六合彩賭
    局等語，而被告寫便箋給證人辛○○時，亦表示：「非常抱歉，我出此下策，但
    請你放心，我欠妳的，一定會還妳：：，但實在讓他煩得走路，請你相信，我現
    在是在處理我的債務，：：。」等語，可見被告經濟已陷於困境，且因債務問題
    而四處避債。（二）被告雖有承租高雄市○鎮區○○路一四五之一號建物擺放磁
    磚，然於八十三年間就找不到被告收取租金，被告已沒有住在上開處所之事實，
    業據證人吳李錦馮、李美雀到庭結證屬實，而被告亦自承八十二年間起就沒有住
    在上揭處所，可證被告於八十四年三月間向告訴人借款時，已沒有在高雄市經營
    磁磚生意，是其以經營磁磚業務，進貨付定金為由向告訴人借款，顯係虛妄之詞
    ，被告主觀上有不法所有之意圖，客觀上有施詐術之犯行，並因此使告訴人陷於
    錯誤之情形堪以認定。（二）被告與告訴人、證人辛○○共同至法務部調查局接
    受測謊鑑定時，於被告辯稱伊未向告訴人與證人辛○○借款、及七十五萬元是賭
    金等語時，均呈情緒波動反應，而於告訴人稱被告有向其借款，系爭七十五萬元
    是借款，且不是被告簽賭六合彩之賭金等語時，則無情緒波動反應，證人辛○○
    於測試時稱被告有向告訴人借錢週轉、系爭七十五萬元是借款，且非被告與彼等
    間之賭債等語時，也沒有情緒波動反應，從而法務部調查局依測試結果判斷被告
    係說謊，告訴人及證人辛○○則未說謊，此有法務部調查局（八九）陸（三）字
    第八九一二九二四一號鑑定通知書附卷可稽，被告雖辯稱伊於接受測謊試驗時，
    因有罹患憂鬱症及服食藥物之情形，才導致情緒波動反應，然查被告測試所得之
    生理反應圖形並無波動異常情形，仍為一圖形，顯示被告生理因素並不足以影響
    測謊結果，此有法務部調查局九十年一月十二日（九０）陸（三）字第九０００
    一七０七號函在卷可參，是上開鑑定通知書之鑑定結果並未受被告患有憂鬱症及
    服食藥物之影響，足見被告所辯係卸責之虛詞，委無可取，從而系爭款項係告訴
    人借款予被告週轉之用，而非被告向證人辛○○簽賭之賭金等情，堪以認定。
    （三）被告於本院審理時，提出其妻李春美於彰化商業銀行鳳山分行、高雄市第
    二信用合作社儲蓄部請領之支票號碼三十四個，主張曾以該三十四紙支票作為清
    償證人辛○○賭債之用，經本院向彰化商業銀行鳳山分行、高雄市第二信用合作
    社儲蓄部分別查詢提示資料，其中有三紙支票查無資料，另有四紙支票係第三人
    簽發之支票，與李春美無涉，此有彰化商業銀行鳳山分行、高雄市第二信用合作
    社儲蓄部函二紙附卷可稽，餘二十七紙支票，本院再依職權分別向提示行庫索取
    提示人資料，除彰化銀行第0000000號支票係告訴人壬○○提示，此有板
    信商業銀行函一紙在卷可按，餘二十六紙支票，其中一紙由被告之妻李春美提示
    ，餘由己○○、乙○○、癸○○、庚○○○、丁○○、周繡苡、甲○○、戊○○
    提示，此有彰化銀行鳳山分行、南高雄分行、前鎮分行、建興分行、華南商業銀
    行前鎮分行、台灣銀行鳳山分行、第一商業銀行東高雄分行、聯信商業銀行九如
    分行、合作金庫憲德支庫函在卷可考，另有四紙支票查無提示人，此有合作金庫
    大順分行、高雄市第三信用合作社、華南商業銀行前鎮分行、彰化商業銀行七賢
    分行函附卷可查，經傳喚證人即提示人癸○○、庚○○○、甲○○、戊○○到庭
    ，與被告相質，被告供承除壬○○提示之支票，及高雄市第二信用合作社儲蓄部
    第0000000號支票外，餘均由其本人簽發交付予提示人供清償自己債務之
    用，是被告辯稱曾向證人辛○○簽賭，並以上揭三十四紙支票付賭債等語，為虛
    構之詞，不足採信。綜上所述，足見被告所辯係卸責之虛詞，委無可取。被告在
    無支付能力之際，且無訂貨之情事，仍向告訴人借貸鉅款，旋即遷移避債，迄今
    未還分毫，顯有意圖為自己不法所有之詐借犯行，本案罪證明確，被告犯行堪以
    認定。
二、核被告所為，係犯刑法第三百三十九條第一項之詐欺罪。審酌被告犯後否認犯行
    ，足徵其無悔意，一再聲請法院調閱不實之資料，浪費訴訟資源，且事發迄今均
    未與告訴人達成和解等一切情狀，量處如主文所示之刑；按刑法第四十一條，已
    於九十年一月十日修正公布，並於同月十二日施行，其第一項前段規定為「犯最
    重本刑為五年以下有期徒刑之罪，而受六月以下有期徒刑或拘役之宣告，因身體
、教育、職業或家庭之關係或因其他正當事由，執行顯有困難者，得以一元以上
    三元以下折算一日，易科罰金。」，本件被告犯罪後，上開法律規定已有變更，
    依最高法院二十四年七月刑庭總會決議，易科罰金之事項，應依刑法第二條第一
    項之規定，適用修正後之刑法第四十一條之新法，本件爰諭知易科罰金折算標準
    ，以資懲儆。
三、被告另聲請傳喚謝宗勳、吳文明、紀宗仁、黃再興四人到庭證明有向證人辛○○
    簽賭，並聲請傳喚鄭逸修到庭證明本票係賭債，惟上開款項並非賭債，業據本院
    調查屬實，說明如前；被告並聲請傳喚鄭逸修到庭證明本票係賭債，惟查本票係
    事後簽發，此業據被告及告訴人供陳在卷，從而此部分與本案並無關聯；被告復
    聲請傳喚陳淑敏到庭作證曾替被告拿錢給辛○○，惟本案與辛○○無關已說明如
    前。是本案事證既已明確，被告另聲請傳喚上開各人到庭作證顯無必要，附此敘
    明。
據上論斷，應依刑事訴訟法第二百九十九條第一項前段、刑法第二條第一項前段、第
三百三十九條第一項、修正後第四十一條第一項、罰金罰鍰提高標準條例第一條前段
、第二條，判決如主文。
中      華      民      國    九十      年     十二     月    二十七    日
                                    臺灣高雄地方法院刑事第三庭
                                        法  官  李  淑  惠
右正本證明與原本無異。
如不服本判決，應於判決送達後十日內，向本院提出上訴狀。
                                        書記官  馮  欽  鳳
中      華      民      國    九十      年     十二     月    二十七    日
中華民國刑法第三百三十九條
 (普通詐欺罪)
意圖為自己或第三人不法之所有，以詐術使人將本人或第三人之物交付者
，處五年以下有期徒刑、拘役或科或併科一千元以下罰金。
以前項方法得財產上不法之利益或使第三人得之者，亦同。
前二項之未遂犯罰之。


司法院資訊處製作；財團法人民間司法改革基金會備份。
